【裁判字號】    99,訴,435
【裁判日期】    990831
【裁判案由】    藥事法等
【裁判全文】
臺灣板橋地方法院刑事判決               99年度訴字第435號
公  訴  人  臺灣板橋地方法院檢察署檢察官
被      告  丙○○
上列被告因違反藥事法案件，經檢察官提起公訴（98年度偵字第
20682 號），本院判決如下：
    主  文
丙○○持有第一級毒品，處拘役伍拾日，如易科罰金，以新臺幣
壹仟元折算壹日。扣案海洛因（驗餘淨重零點捌肆捌陸公克，含
包裝袋壹只）沒收銷燬之。
丙○○被訴寄藏禁藥部分無罪。
    事  實
一、丙○○明知海洛因屬毒品危害防制條例第2 條第2 項第1 款
    規定之第1 級毒品，不得非法持有，竟基於持有第1 級毒品
    海洛因之犯意，於民國98年7 月下旬，收受真實姓名、年籍
    不詳、綽號「小陳」之成年男子所交付之海洛因1 包（淨重
    0.8500公克），而非法持有之。嗣於同年月28日晚間8 時30
    分許，在臺北縣中和市○○路305 巷口，因搭乘甲○○所駕
    車輛違規停放為警查獲，並扣得上開海洛因而查知上情。
二、案經臺北縣政府警察局第二分局移送臺灣板橋地方法院檢察
    署檢察官偵查起訴。
    理  由
一、證據能力：
  (一)按被告之自白，非出於強暴、脅迫、利誘、詐欺、疲勞訊問
    、違法羈押或其他不正之方法，且與事實相符者，得為證據
    ，刑事訴訟法第156 條第1 項定有明文。被告並未抗辯其於
    警詢、檢察官偵查中及本院審理時所為持有第1 級毒品犯行
    之自白有非任意性之情形，本院亦查無明顯事證，有不正詢
    問之情，應認其自白具有任意性，且與事實相符而有證據能
    力。
  (二)被告以外之人於審判外之言詞或書面陳述，除法律有規定者
    外，不得作為證據；被告以外之人於偵查中向檢察官所為之
    陳述，除顯有不可信之情況者外，得為證據；被告以外之人
    於審判外之陳述，雖不符刑事訴訟法第159 條之1 至第159
    條之4 之規定，而經當事人於審判程序同意作為證據，法院
    審酌該言詞陳述或書面陳述作成時之情況，認為適當者，亦
    得為證據；當事人、代理人或辯護人於法院調查證據時，知
    有第159 條第1 項不得為證據之情形，而未於言詞辯論終結
    前聲明異議者，視為有前項之同意，刑事訴訟法第159 條第
    1 項、第159 條之1 第2 項、第159 條之5 分別定有明文。
    證人甲○○於警詢所為之陳述，雖屬審判外之陳述，然被告
    於本院審理時並未主張排除證人甲○○警詢陳述之證據能力
    ，且迄於本院言詞辯論終結前均未表示異議，本院審酌前開
    證人之證述應無重大瑕疵，依前開規定，認證人前開審判外
    之證述，得為證據。
  (三)被告於本院準備程序中，就檢察官所提之書證之證據能力表
    示沒有意見，迄本院言詞辯論終結前亦未聲明異議，且本院
    審酌檢察官所提各項證據均非公務員違法取得之證據，並無
    證據力明顯過低之情形，復經本院於審判期日就上開證據進
    行調查、辯論，依法自得作為本案證據。
二、有罪部分：
  (一)前開犯罪事實業據被告迭於警詢、檢察官偵查及本院審理時
    坦承不諱，又前開被告為警查扣之白色粉末1 包，經送交通
    部民用航空局航空醫務中心鑑定結果，含第1 級毒品海洛因
    成分，淨重0.8500公克，取樣0.0014公克，淨重0.8486公克
    一情，有交通部民用航空局航空醫務中心98年8 月28日航藥
    鑑字第0984380 號鑑定書1 紙在卷可按，足佐被告前開自白
    與事實相符，堪以採信。綜上，本件事證明確，被告犯行洵
    堪認定，應依法論科。
  (二)被告行為後，毒品危害防制條例第11條業經修正施行，修正
    前毒品危害防制條例第11條第1 項、第4 項規定：「持有第
    1 級毒品者，處3 年以下有期徒刑、拘役或新臺幣50,000元
    以下罰金。」、「持有毒品達一定數量者，加重其刑至2 分
    之1 ，其標準由行政院定之。」，而行政院於93年1 月7 日
    訂定施行轉讓持有毒品加重其刑之數量標準（於98年11月20
    日修正為「轉讓毒品加重其刑之數量標準」，刪除持有毒品
    部分之規定，於本案持有毒品無新舊法比較之情形），該標
    準第2 條第1 項第1 款明定持有第1 級毒品達淨重5 公克以
    上者，加重其刑至2 分之1 ；同條第2 項並規定前項所稱淨
    重，指除去包裝後之毒品重量。修正後毒品危害防制條例第
    11條第1 項、第3 項規定為：「持有第1 級毒品者，處3 年
    以下有期徒刑、拘役或新臺幣50,000元以下罰金。」、「持
    有第1 級毒品純質淨重10公克以上者，處1 年以上7 年以下
    有期徒刑，得併科新臺幣1000,000元以下罰金。」，被告為
    警查獲所持有之第1 級毒品海洛因淨重及純質淨重均未達前
    開加重標準，比較新舊法，修正後之毒品危害防制條例並無
    不利。是核被告所為，犯修正後毒品危害防制條例第11條第
    1 項之持有第1 級毒品罪。爰審酌被告任意持有毒品，所為
    自屬非是，惟衡其所持有之毒品數量不多，所生危害非鉅，
    及其素行、犯罪動機、目的、犯罪後坦承犯行，態度尚可等
    一切情狀，量處如主文所示之刑，併諭知易科罰金之折算標
    準。扣案之海洛因（驗餘淨重0.8486公克），屬第1 級毒品
    ，及裝盛前開海洛因之包裝袋1 只，因有海洛因黏附其上無
    法析離，均依毒品危害防制條例第18條第1 項前段之規定沒
    收銷燬之。
三、無罪部分：
  (一)公訴意旨另以：被告丙○○明知甲基安非他命係毒品危害防
    制條例第2 條第2 項第2 款所列管之第2 級毒品，且甲基安
    非他命業經行政院衛生署公告列為不准登記藥品及禁止使用
    ，係藥事法第22條第1 項第1 款規定之禁藥，無正當理由不
    得持有及寄藏，竟基於寄藏禁藥甲基安非他命之犯意，於98
    年7 月27日下午某時許，在臺北縣土城市○○路附近，由真
    實姓名、年籍不詳，綽號「小陳」之成年男子，將甲基安非
    他命1 包（毛重35.7公克、驗餘淨重34.57 公克）交付予丙○○，丙○○再將所收受之上開甲基安非他命寄藏於友人甲○○所駕駛之車牌號碼0006-VL 號自小客車上。嗣於同年月
    28日晚間8 時30分許，在臺北縣中和市○○路305 巷口，因
    併排違規停車遭警方查獲，因認被告丙○○涉犯藥事法第83
    條第1 項之寄藏禁藥罪嫌。
  (二)按犯罪事實應依證據認定之，無證據不得認定其犯罪事實，
    又不能證明被告犯罪者，應諭知無罪之判決，刑事訴訟法第
    154 條第2 項、第301 條第1 項定有明文。刑事訴訟法上所
    謂認定犯罪事實之證據，係指足以認定被告確有犯罪行為之
    積極證據而言，如未能發現相當證據或證據不足以證明，自
    不能以推測或擬制之方法，以為裁判基礎，最高法院29年上
    字第3105號及40年臺上字第86號分別著有判例；又認定不利
    於被告之事實，須依積極證據，苟積極證據不足為不利被告
    之認定時，即應為有利於被告之認定，更不必有何有利之證
    據，最高法院30年上字第816 號判例參照。且刑事訴訟上證
    明之資料，無論其為直接或間接證據，均須達於通常一般之
    人均不致有所懷疑，而得確信其為真實之程度，始得據為有
    罪之認定，若其關於被告是否犯罪之證明未能達此程度，而
    有合理懷疑之存在，致使無從形成有罪之確信，根據「罪證
    有疑，利於被告」之證據法則即不得遽為不利被告之認定，
    亦有最高法院76年度臺上字第4986號判例可稽。
  (三)訊據被告丙○○固坦承其於98年7 月28日晚間8 時30分許，
    在臺北縣中和市○○路305 巷口，為警查獲時經警扣得淨重
    34.57 公克之甲基安非他命1 包一情，惟堅決否認有何寄藏
    禁藥犯行，辯稱：上開為警查扣之甲基安非他命非伊所有，
    伊係應甲○○之請擔下罪責，始於警詢及偵查中供稱該等甲
    基安非他命係伊為「小陳」寄藏等語。
  (四)公訴意旨認被告丙○○涉犯上開罪名，無非以被告丙○○於
    警詢、檢察官偵查中自白收受寄藏「小陳」交付之前開甲基
    安非他命等語，又證人甲○○於警詢中之證述：98年7 月28
    日，受友人「阿志」之託，駕車載送被告丙○○返回臺北縣
    中和市○○路466 巷27號住處，而於當日晚間8 時30分許，
    在臺北縣中和市○○路305 巷口，因併排違規停車遭警查緝
    等情，及扣押筆錄、扣押物品目錄表、現場照片，毒品鑑定
    書，可認警方於上開時、地扣得甲基安非他命一節，為主要
    論據。
  (五)經查：
  1.被告丙○○於警詢、檢察官偵查中供稱：扣案毛重35.7公克
    甲基安非他命1 包，係綽號「小陳」之男子寄放在伊處，央
    伊保管等語（見前開偵查卷第5 頁、第70頁），然於本院審
    理時則供稱：前開扣案之甲基安非他命非伊所有，伊亦不知
    該包甲基安非他命來源等語（見本院999 年3 月5 日訊問筆
    錄、同年月30日準備程序筆錄）。被告丙○○就前開扣案甲
    基安非他命來源、所屬一節前後供述不一，則其所述是否為
    實，自有可疑。證人即查獲本案之員警乙○○於本院審理時
    證稱：98年7 月28日晚間8 時30分許，渠等巡邏至臺北縣中
    和市○○路305 號巷口，發現車牌號碼0006-VL 自小客車併
    排停車，便上前勸導並查訪車上之人，發現車上坐在副駕駛
    座上女子疑似渠等協尋對象丙○○，但該名女子否認其為丙○○，且無法出示身分證明，伊便請車上2 人下車，駕駛座
    之男子下車時，其所坐之駕駛座處便掉出1 包大包甲基安非
    他命及1 個磅秤，車上2 人均否認該包甲基安非他命為其所
    有，惟該名女子嗣後承認其係丙○○，渠等便將2 人帶回派
    出所，之後在派出所，又在被告丙○○身上查扣1 包小包甲
    基安非他命及1 包海洛因等語（見本院99年7 月29日審判筆
    錄），證人甲○○於警詢時亦證稱：98年7 月28日晚間8時
    30分許，伊因違規停車遭警臨檢，自伊所駕車上掉出1 包毛
    重35.7公克甲基安非他命，該包甲基安非他命原放置車門置
    物箱等語（見前開偵查卷第10頁）。由證人乙○○、甲○○
    前開所述，可知扣案該包毛重35.7公克之甲基安非他命，並
    非置於被告丙○○身上，而係放置在車牌號碼0006-VL 自小
    客車駕駛座車門置物箱中。又前開由車牌號碼0006-VL 自小
    客車上掉落之甲基安非他命淨重34.64 公克，而同日自被告
    丙○○身上查扣之甲基安非他命，淨重0.18公克一情，有內
    政部警政署刑事警察局98年9 月1 日刑鑑字第0980116215號
    、法務部調查局99年6 月22日調科壹字第09900240370 號函
    在卷可參，該置於車牌號碼0006-VL 自小客車駕駛座置物箱
    之甲基安非他命重達34.64 公克，數量、價值甚鉅，果該等
    甲基安非他命確如被告丙○○於警詢、檢察官偵查中所稱係
    其為綽號「小陳」之人保管，衡情被告丙○○應會將之隨身
    攜帶謹慎保管以免遺失遭竊，縱於搭乘車輛時欲置放車上，
    亦會將之放置於所坐位置附近以便就近看管，實難想像被告
    丙○○竟將該等數量龐大之甲基安非他命置於甲○○所坐駕
    駛座旁車門置物箱內，反將數量甚微重僅0.18公克之甲基安
    非他命隨身攜帶。由此可知，被告丙○○於警詢、檢察官偵
    查中所稱前開毛重35.7公克甲基安非他命係其為「小陳」保
    管云云，顯違情理，應非屬實。再者，綜合證人乙○○於本
    院審理時證述：在臺北縣中和市○○路現場查扣由車上掉落
    之甲基安非他命時，甲○○及被告丙○○並不承認該包毒品
    為其所有，嗣後甲○○與被告丙○○係搭乘同部巡邏車返回
    警局等語（見本院99年7 月29日審判筆錄），及證人即製作
    被告丙○○警詢筆錄之員警丁○○於本院審理時證述：被告
    丙○○於製作警詢筆錄時，自始即承認扣案大包甲基安非他
    命為其所有等語（見本院99年7 月29日審判筆錄），可知警
    方查獲由自小客車掉落該包甲基安非他命之初，被告丙○○
    並未承認該包甲基安非他命為其所持有，係嗣後其與甲○○
    同車返回警局後，被告丙○○始於警詢供稱持有前開甲基安
    非他命，此與被告丙○○本院審理時所述：當日警察搜出扣
    案大包甲基安非他命後，警察曾詢問該等毒品何人所有，甲○○稱不知情，伊亦不語，嗣後於前往警局途中，甲○○央
    伊擔下罪責，向警供稱扣案大包甲基安非他命為伊所有等語
    （見本院99年7 月15日審判筆錄）情節相符，可佐被告丙○○所稱其係應甲○○之請，始供稱前開由自小客車中掉落之
    甲基安非他命為其所持有一節應非子虛。因之，被告丙○○
    於警詢、檢察官偵查中所稱由自小客車掉落之該包甲基安非
    他命係其為「小陳」保管一節顯非屬實，要難據此認定被告
    丙○○確有公訴人所稱寄藏甲基安非他命犯行。
  2.至公訴人所引證人甲○○於警詢中證稱為警查獲當日，其駕
    車駕車載送被告丙○○返回住處，嗣因違規為警查緝一情，
    與公訴人所指被告丙○○寄藏毒品犯行並無直接關連，實無
    法為公訴人所指被告犯行之佐證。另證人甲○○雖於警詢中
    證稱：由自小客車掉落之該包甲基安非他命係被告丙○○上
    車時央伊放在車門置物箱云云（見前開偵查卷第10頁），然
    前開扣案之甲基安非他命係自甲○○所駕車輛甚至其所坐駕
    駛座處掉落，由前開客觀事實觀之，甲○○本身即涉有持有
    該包甲基安非他命重大嫌疑，則該包甲基安非他命所屬一節
    ，涉及甲○○自身利害關係，衡情實難要求其於此情況下據
    實陳述，故證人甲○○前開證述內容是否信實，即有可疑。
    佐以前開扣案之甲基安非他命數量甚多，果係被告丙○○所
    持有，其大可自行保管，實無必要將之交予甲○○另行放置
    ，已如前述，故證人甲○○前開證述情節，顯有違常，要無
    可採，尚難以其該等證言為認定公訴人所指被告丙○○寄藏
    禁藥犯行之佐證。
  3.至扣案之甲基安非他命及卷附之鑑定書、搜索扣押筆錄、扣
    押物品目錄表、現場照片，僅能證明本案為警查獲之物含有
    第2 級毒品甲基安非他命成分等情，然無從據以認定公訴人
    所指被告丙○○寄藏禁藥之犯行。
  (六)綜上事證，實無法僅憑上開公訴意旨論罪依據，即遽認被告
    丙○○有公訴人所指之寄藏禁藥犯行，既不能證明被告丙○○此部分犯罪，揆諸上揭說明，自應為無罪之諭知。
據上論斷，應依刑事訴訟法第299 條第1 項前段、第301 條第1
項，修正後毒品危害防制條例第11條第1 項、第18條第1 項前段
，刑法第11條、第2 條第1 項前段、41條第1 項前段，判決如主
文。
本案經檢察官李美金到庭執行職務。
中    華    民    國    99    年    8     月    31    日
                  刑事第十二庭審判長法  官  李君豪
                                    法  官  錢衍蓁
                                    法  官  何燕蓉
如不服本判決，應於判決送達後10日內，向本院提出上訴狀。
上列正本證明與原本無異。
                                    書記官  王元佑
中    華    民    國    99    年    8     月    31    日

司法院資訊處製作；財團法人民間司法改革基金會備份。
